最高法院刑事判決　　　　　　　　　　　　　　　九十三年度台上字第六四五八號
　　上　訴　人　甲○○○
右上訴人因偽造文書案件，不服台灣高等法院高雄分院中華民國九十年十二月五日第
二審判決（九十年度上訴字第一四五九號，起訴案號：台灣屏東地方法院檢察署八十
七年度偵字第九九六號），提起上訴，本院判決如左：
    主  文
上訴駁回。
    理  由
按裁判上一罪案件之重罪部分得提起第三審上訴，其輕罪部分雖不得上訴，依審判不
可分原則，第三審法院亦應併予審判，但以重罪部分之上訴合法為前提，如該重罪部
分之上訴為不合法，第三審法院既應從程序上予以駁回，而無從為實體上判決，對於
輕罪部分自無從適用審判不可分原則，併為實體上審判。又刑事訴訟法第三百七十七
條規定：上訴於第三審法院，非以判決違背法令為理由，不得為之。是提起第三審上
訴，應以原判決違背法令為理由，係屬法定要件；如果上訴理由狀並未依據卷內訴訟
資料具體指摘原判決不適用何種法則或如何適用不當，或所指摘原判決違法情事，顯
與法律規定得為第三審上訴理由之違法情形不相適合時，均應認其上訴為違背法律上
之程式，予以駁回。本件原判決撤銷第一審關於上訴人甲○○○部分之科刑判決，改
判仍論上訴人甲○○○以連續行使偽造私文書，足以生損害於他人罪，判處有期徒刑
壹年陸月。係依憑上訴人之自白，參酌告訴人辛金花、陳水木、張枝春、黃秀、邱輝
珍、林秋霞、曾素紅、洪光明、郭香蓮、郭孝敏、蔡惠娟、劉秀珠、許碧月等人之指
訴，證人林銘慧、林川鐵、陳藍惠真、林展平、柯文選、尹菊美、王麗祝、黃戴袖、
藍涂七里、陳瓊珠、張奕君、朱有祿、王玉霞等人之證述及卷附互助會單數紙等證據
資料，而為論斷，已詳述其所憑之證據及認定之理由。從形式上觀察，原判決並無違
法之情形存在。上訴意旨就重罪之行使偽造私文書部分略稱：原判決理由內先稱伊對
於「週轉不靈而冒名偽造標單，標得會款等事實不諱」，嗣復稱「伊上訴矢口否認犯
罪無足取」，又載「念其在本院審理中已供認犯罪事實等一切情狀」前後之理由業已
矛盾。另原判決附表所示互助會之起迄日與會單並不相符合，顯係原審未詳加調查所
致等語。惟查：（一）有罪之判決書，其認定事實、所敘理由及援用科刑法條均無錯
誤，僅部分之用語尚欠周全，於全案情節與判決本旨並無影響，難謂有判決理由矛盾
之違法。本件原判決固於理由內就上訴人之上訴意旨認係矢口否認犯罪，為無足取。
但其理由壹之一、部分敘述上訴人坦承因其經營之其他互助會遭倒會而週轉不靈，致
冒張碧嫻等人之名參加互助會，並冒名偽造標單投標及冒如原判決附表所示之其他會
員之名填寫會員標單而標得會款等事實不諱（見原判決第三頁第八至十一行），嗣於
理由壹之二、部分記載「惟念其在本院（指原法院）審理中已供認犯罪事實等一切情
狀，量處如（原判決）主文第二項所示之刑」。其前後說明稍欠一致，惟僅係部分用
語有欠妥適周全而已，但對上訴人應負之刑責及於全案情節與判決本旨並無影響，依
刑事訴訟法第三百八十條之規定，不得執以指摘資為第三審上訴之合法理由。（二）
原判決就其附表所示互助會之起迄日與會單所載時間雖有部分不符合，惟此顯係誤寫
所致（因此部分可依偵查卷所附之互助會會單填寫，見偵查卷第十五至二十四頁），
尚不影響於全案情節與判決之本旨，非不能由原審以裁定更正，亦不得遽指為違法。
上訴意旨全憑己見，仍執陳詞而為事實上之爭執，自非第三審上訴之適法理由。其關
於行使偽造私文書部分之上訴為違背法律上之程式，應予駁回。至上訴人所犯輕罪之
刑法第三百三十九條第一項之詐欺取財罪部分，則為刑事訴訟法第三百七十六條第四
款所列之案件，原不得上訴於第三審法院，上訴人竟一併提起上訴，且其牽連之重罪
即行使偽造私文書部分，既經以其上訴不合法，而從程序上予以駁回，則其此部分之
上訴，亦為法所不許，應併予駁回。
據上論結，應依刑事訴訟法第三百九十五條前段，判決如主文。
中　　　華　　　民　　　國　　九十三　　年　　 十二 　　月　　　三　　　日
                              最高法院刑事第九庭
                                  審判長法官  林　增　福
                                        法官  邵　燕　玲
                                        法官  陳　世　雄
                                        法官  陳　朱　貴
                                        法官  吳　三　龍
      右正本證明與原本無異
                                              書  記  官
中　　　華　　　民　　　國　　九十三　　年　　 十二 　　月　　　十　　　日
                                                                     Ｒ
